【裁判字號】    99,簡上,282
【裁判日期】    990625
【裁判案由】    詐欺
【裁判全文】
臺灣板橋地方法院刑事判決             99年度簡上字第282號
上  訴  人
即  被  告  乙○○
選任辯護人  粱裕勝律師
上列上訴人因詐欺案件，不服本院99年度簡字第1065號中華民國
99年2 月22日第一審刑事簡易判決（聲請簡易判決處刑案號：98
年度偵字第33404 號、99年度偵字第4306號），提起上訴，本院
管轄之第二審合議庭判決如下：
    主  文
上訴駁回。
    事  實
一、乙○○雖於客觀上可預見將個人金融帳戶之存摺、提款卡及
    提款密碼等物交予他人使用，可能遭充作人頭帳戶，作為詐
    欺取財犯罪之匯款、提款工具，惟仍基於縱使所提供之金融
    帳戶存摺、提款卡及提款密碼遭利用為詐欺取財犯罪之人頭
    帳戶使用，亦不違其本意之幫助犯意，於民國98年11月9 日
    上午11時許，在臺北縣三重市○○○路附近，將其所申請之
    華南商業銀行西三重分行帳號000-00-000000-0 號帳戶（下
    稱上開銀行帳戶）之提款卡及密碼等物品，交付予真實姓名
    、年籍不詳自稱「蔣先生」之成年人使用。嗣該「蔣先生」
    及其所屬之詐騙集團於取得乙○○所提供之上開銀行帳戶提
    款卡及密碼等物後，隨即共同基於意圖為自己不法所有之犯
    意聯絡，於同日下午5 時38分許，致電甲○○謊稱其網路購
    物因錯誤變成分期付款，要求甲○○至ATM 依其指示操作，
    才能取消分期付款，使甲○○陷於錯誤，於同日晚間11時29
    分，利用自動提款機匯款新台幣（下同）29,984元至乙○○
    所有上開銀行帳戶，之後旋遭提領一空。嗣因甲○○察覺受
    騙，遂報警處理，始循線查獲上情。
二、案經臺北縣政府警察局三重分局報告臺灣板橋地方法院檢察
    署檢察官偵查後聲請簡易判決處刑。
    理  由
一、訊據被告乙○○固坦承有於前揭時地將其申辦之上開銀行帳
    戶提款卡及密碼等物，提供予姓名年籍不詳自稱「蔣先生」
    之成年男子，嗣後被害人甲○○因遭詐騙集團詐騙，匯款29
    ,984元至其上開銀行帳戶，並隨即遭詐騙集團成員提領一空
    之事實，惟否認有何幫助詐欺之犯行，並辯稱：伊因想應徵
    工作，見到報紙上刊登徵求載客司機之廣告，便依廣告上所
    留之電話與「蔣先生」聯絡，「蔣先生」要求伊交付提款卡
    及密碼，以檢視銀行之信用狀況，及方便該公司日後之作業
    ，伊不瞭解這種事件，才會將提款卡及密碼交付，交付後因
    察覺有異，當日晚上11時許伊便至派出所報案云云，並援引
    卷附自由時報廣告影本及通聯紀錄1份為憑。惟查：
  (一)被告於前揭時、地，將其所申辦之上開銀行帳戶提款卡及密
    碼等物交付予「蔣先生」，嗣被害人甲○○於當日下午5 時
    38分許，因遭詐欺集團成員施以前揭詐術，而信以為真，在
    同日晚間11時29分許，依詐欺集團成員指示匯款29,984元入
    被告所申辦之上開銀行帳戶內，同日旋即遭人提領一空等事
    實，業據被害人甲○○於警詢中指述綦詳，並有被害人所出
    具之匯款執據1 紙，及被告上開銀行帳戶歷史交易資料查詢
    單1 份等在卷足憑，核與被害人之指述相符，且為被告所不
    爭執，應堪信為真實。
  (二)被告固辯稱：伊係因為求職始交付提款卡及密碼等物予「蔣
    先生」云云，並援引上開書證資料等為憑，惟被告與「蔣先
    生」並非熟識，且未曾謀面，僅係因報上之徵人廣告，被告
    始依報載之電話聯絡「蔣先生」，但被告對於收受其提款卡
    等物之「蔣先生」真實姓名、年籍等資料，均一無所悉等情
    ，已據被告於本院審理中供述在卷，衡諸常情，金融帳戶之
    存摺、提款卡之使用，具有相當之專屬性、私密性，不論關
    係是否親密，為防止他人探知內容或非法使用，無不妥當保
    存，縱將存摺、金融卡交予他人使用，必有合理且重要之原
    因，且交付之對象多係與己親近、值得信賴之人，或能確定
    安全無虞後，方可能為交付。復參以被告係受過教育，且智
    識成熟之成年人，已有相當之社會閱歷，又自承前有其他工
    作之經驗，竟僅依報載之聯絡電話與「蔣先生」聯絡後，在
    未為任何確認或為保全措施之情況下，即將其帳戶提款卡及
    密碼等重要資料提供予素不相識，且未曾謀面之陌生男子，
    此顯已與常情不符，況被告既稱交付帳戶提款卡等物予「蔣
    先生」之目的係為確認其信用狀況，然倘其所述為真，僅需
    影印帳戶存摺，或由雇主自行向銀行照會即可，豈需由被告
    大費周章地將提款卡、提款密碼等物均交付予「蔣先生」之
    必要，且反增被告帳戶內存款遭盜領之風險，由此益見被告
    之辯解顯悖於常情，殊難不啟人疑竇。
  (三)又經本院依被告及辯護人之聲請，調取被告住宅電話000000
    00號（下稱被告之家用電話）及上開廣告所留求職電話0000
    000000號（即「蔣先生」持用電話，下稱「蔣先生」之電話
    ）之通聯紀錄，暨向自由時報查明98年11月9 日是否確有前
    揭招募載客司機之廣告，參諸本院所調得前揭電話之通聯紀
    錄以觀，固可見被告之家用電話與「蔣先生」之電話自98年
    11月9 日10時39分起有數通對話之紀錄，另依卷附自由時報
    企業股份有限公司及建宜廣告公司之函覆各1 紙，亦可證確
    有前揭招募載客司機之廣告存在，然此至多僅能證明被告曾
    以上開電話與他人聯繫，而尚無從探知對話之內容，自難遽
    依此為被告有利之認定；此外，訊據被告於本院準備程序中
    自承：伊是以家用電話與「蔣先生」聯絡應徵載客司機，共
    約通話6 、7 次，之後伊與「蔣先生」相約於該日上午11時
    ，在三重市○○○路之合作金庫門口碰面，「蔣先生」遲到
    約10分鐘，伊見到「蔣先生」後即當面將提款卡等物交付，
    但當天晚上9 時許，伊多次欲以家用電話與「蔣先生」聯絡
    ，但均聯絡不上，因此才察覺有異，故於當日晚間11時至12
    許間便至慈福派出所報案，再於翌日2 次撥打「蔣先生」之
    電話欲追究責任，但對方均未接電話云云，然對照前揭電話
    之通聯紀錄可見，被告所持用0000000000之行動電話與「蔣
    先生」之電話自98年11月9 日11時12分起至11時26分間，有
    密集4 通之對話，倘依被告前開供述，其與「蔣先生」既於
    11 時10 分許已在三重市○○○路碰面，何以有於同時間以
    手機相互聯繫之必要，況且，「蔣先生」於該段期間電話之
    基地台位置均在桃園縣平鎮市而非在三重市，此等各節已與
    被告所述顯相齲齬；再者，如進一步細譯前揭通聯紀錄，即
    不難發現被告於98年11月9 日最後一次與「蔣先生」聯繫之
    時間係於該日下午5 時18分，此後即未見有被告撥打「蔣先
    生」電話之紀錄（包含未接通之紀錄），反而於翌日下午4
    時7 分、11分，「蔣先生」之電話有2 次撥打被告家用電話
    之紀錄，通話時間分別為119 秒、41秒；末再參酌卷附臺北
    縣政府警察局三重分局99年4 月7 日之函覆本院內容暨函附
    工作紀錄影本及職務報告書各1 紙，足證被告首次向慈福派
    出所報警之時間係98年11月10日零時許，而非案發當日晚間
    11時至12許間，換言之，被告係於被害人甲○○受詐騙匯款
    後，始向警方報案。綜合前述各情以觀，被告何以遲至98年
    11月9 日晚間11時以後才忽焉察覺情況有異，且恰巧於被害
    人受詐騙為匯款後，才報警處理？又被告自稱其受詐騙並報
    警後，「蔣先生」卻又於翌日主動與其二度以電話聯繫，且
    對話時間均非短，通話之目的及對話之內容為何？本院就此
    等疑點當庭訊諸被告，其卻均未能為合理之交代，顯見被告
    前揭辯詞係屬事後卸責之詞，要無可採。
  (四)綜上，被告對於「蔣先生」顯有可能將該帳戶用於匯入財產
    犯罪之不法所得，再以提款卡加以提領，亦顯可預見，仍抱
    持姑且一試之心態，將上開銀行帳戶提款卡及提款密碼等物
    交予「蔣先生」使用，益徵雖無證據顯示被告有參與「蔣先
    生」及所屬詐騙集團成員詐取被害人甲○○財物之犯行，然
    其當可預見提供上開銀行帳戶予「蔣先生」，可遭利用為詐
    欺取財之人頭帳戶，藉以匯入及提領詐欺取財之不法所得，
    而對於渠等遂行詐欺取財之犯行資以助力等情甚明，但仍以
    果發生詐欺取財之結果亦不違其本意之不確定幫助故意，為
    提供上開銀行帳戶之存摺等資料予詐騙集團使用之行為，洵
    堪認定。準此，被告所辯各節俱不足採，且有前揭事證在卷
    可稽，本案事證明確，被告犯行洵堪認定。
二、按刑法上之幫助犯，係對於犯罪與正犯有共同之認識，而以
    幫助之意思，對於正犯資以助力，而未參與實施犯罪之行為
    者而言（最高法院75年度台上字第1509號、84年度台上字第
    5998號、88年度台上字第1270號判決參照）；是以如未參與
    實施犯罪構成要件之行為，且係出於幫助之意思提供助力，
    即屬幫助犯，而非共同正犯。本案被告乙○○雖提供其所有
    上開銀行帳戶之提款卡及密碼，供詐騙集團成員作為詐欺取
    財匯款使用，惟被告單純提供帳戶供人使用之行為，並不等
    同於向被害人施以欺罔之詐術行為，且亦無證據證明被告有
    參與詐欺取財犯行之構成要件行為，被告上開所為，顯係對
    於詐欺集團成員遂行詐欺取財犯行，資以助力，自應論以幫
    助犯，是核被告所為，係犯刑法第30條第1 項、第339 條第
    1 項之幫助詐欺取財罪，爰依刑法第30條第2 項減輕其刑。
三、原審以被告犯罪事證明確，因而適用刑法第30條第1 項前段
    、第2 項、第339 條第1 項、第41條第1 項前段，刑法施行
    法第1 條之1 第1 項、第2 項前段規定，並審酌被告提供帳
    戶資料供他人詐欺取財，助長財產犯罪之風氣，及增加被害
    人尋求救濟之困難，兼衡被害人甲○○受詐騙之金額，及被
    告犯後之態度、犯罪之動機、目的及手段等一切情狀，量處
    拘役20日，並諭知易科罰金之折算標準，經核原判決認事用
    法並無違誤，量刑亦屬允當，上訴人猶執前開辯詞為由提起
    上訴，指摘原判決不當，為無理由，應予駁回。
據上論斷，應依刑事訴訟法第455 條之1 第1 項、第3 項、第36
8 條，判決如主文。
本案經檢察官陳旭華到庭執行職務。
中    華    民    國    99    年    6     月    25    日
                  刑事第十庭    審判長法  官  李幼妃
                                      法  官  張紹省
                                      法  官  鄭凱文
以上正本證明與原本無異。
不得上訴。
                                      書記官  陳筱惠
中    華    民    國    99    年    6     月    25    日
附錄本案論罪科刑法法條全文：
《刑法第30條》
幫助他人實行犯罪行為者，為幫助犯。雖他人不知幫助之情者，
亦同。
幫助犯之處罰，得按正犯之刑減輕之。
《刑法第339條》
意圖為自己或第三人不法之所有，以詐術使人將本人或第三人之
物交付者，處5 年以下有期徒刑、拘役或科或併科1 千元以下罰
金。
以前項方法得財產上不法之利益或使第三人得之者，亦同。
前二項之未遂犯罰之。

司法院資訊處製作；財團法人民間司法改革基金會備份。
